臺北高等行政法院判決
　　　　　　　　　　　　　　　　　　 95年度訴字第02576號
　　　　　　　　　　　　　　　.
原　　　告　巧幫手實業有限公司
代　表　人　甲○○
訴訟代理人　丙○○
被　　　告　經濟部智慧財產局
代　表　人　蔡練生（局長）
訴訟代理人　乙○○
上列當事人間因商標註冊事件，原告不服經濟部中華民國95年6
月1 日經訴字第09506168840 號訴願決定，提起行政訴訟。本院
判決如下：
　　主  文
原告之訴駁回。
訴訟費用由原告負擔。
　　事  實
一、事實概要：
    原告前於民國（下同）94年6 月7 日以如附圖(一)所示之「生
    活達人」商標（下稱系爭商標），指定使用於商標法施行細
    則第13條所定商品及服務分類表第3 類之地板蠟、汽車蠟、
    亮光蠟、汽車雨刷精、廚房清潔劑、地板清潔劑、皮革清潔
    劑、皮革保養油、靜電防止劑、除鏽劑、除濕劑、洗車劑、
    玻璃清潔劑、地毯清潔劑、潑水劑、去蠟劑、去蠟水商品，
    向被告經濟部智慧財產局申請註冊，經被告審查，認本件商
    標與如附圖(二)所示之據以核駁註冊第923969號「生活職人及
    圖」商標（下稱據以核駁商標）構成近似，且指定使用於同
    一或類似商品，有致相關消費者產生混淆誤認之虞，應不准
    註冊，乃以95年2 月10日商標核駁第290617號審定書為核駁
    之處分（下稱原處分）。原告不服，提起訴願，經經濟部95
    年6 月1 日經訴字第09506168840 號訴願決定駁回，原告仍
    不服，遂向本院提起行政訴訟。
二、兩造聲明：
　(一)原告聲明：
    1.訴願決定及原處分均撤銷。
    2.被告應作成准予註冊之處分。
　(二)被告聲明：原告之訴駁回。
三、兩造之爭點：
    系爭商標與據以核駁商標是否近似而有商標法第23條第1 項
    第13款規定之適用？
　(一)原告主張：
    1.原處分及訴願決定皆以原告所申請之「生活達人」及「生
      活職人及圖」之商標，僅中文部分之「達」與「職」一字
      之些微差異，而認屬近似商標，且商標指定使用之商品觀
      念有相同之虞，而為核駁之處分，惟查：就商標近似之判
      斷，誠如被告答辯狀所言，應以商標之外觀、觀念及讀音
      為觀察，玆就此等判斷標準臚列如下，即可知二商標並無
      相同或相似之虞，被告之審認實有違誤：
      (1)二商標外觀完全不同：
        所謂商標，係指得以文字、圖形、記號、顏色、聲音、
        立體圖形或其聯合式所組成，此為商標法第5 條所明定
        ，原告所申請之系爭商標為純文字商標，並無圖形之申
        請，而據以核駁商標則另有圖形之申請，是為聯合式商
        標，就二商標觀之，非但商標名稱根本不同，且外觀亦
        迥然不同，消費者只要依一般普通之注意，即足以辨識
        其不同，惟被告卻執意認定二商標近似，顯見被告以商
        標外觀之標準認定是否近似，實有矛盾。
      (2)字義觀念不同：
        查本件系爭商標與據以核駁商標，字義觀念實不相同，
        若以現今大眾均耳熟能詳之「達人」一詞而言，更可見
        與「職人」截然不同，且「達人」二字，更是現今社會
        所普遍使用，已屬眾所皆知之生活化用語，例如所謂的
        「美食達人」、「美麗達人」等皆屬之，顯見「達人」
        二字為社會大眾所普遍接受之觀念，其與「職人」之不
        同，實不言而喻，而於資訊流通甚為發達之今日，一般
        消費者依一般普通之注意又怎會有混淆誤認之虞？
      (3)二商標讀音亦不同：
        查生活達人之「達」與生活職人之「職」二者讀音不同
        ，乃顯而易見，而於今日國民教育普及之情形，亦不可
        能讀錯「達」與「職」，在在顯示被告所為審認與判斷
        標準矛盾，顯未顧及社會脈動與國民認知，逕以「達人
        」與「職人」僅有一字之差即認定近似，顯有違誤。
    2.另就商品類似而言，就被告之審認，係於涉有具備商標相
      同或相似之前提下所為，認為標示於類似商品之上，易使
      商品消費者誤認其為來自相同之來源或雖不相同但有關聯
      之來源而言，惟查本件原告所申請之系爭商標與據以核駁
      商標，二者並無相同或相似情形，於此一情形之下，原告
      雖指定使用於類似之商品，實有助市場公平競爭並促進工
      商企業正常發展，亦符合商標法之立法目的，並無違反商
      標登記等情，應准予註冊登記。
    3.末查，於商標公報上查有「巧幫手GoodAid 及圖」及「巧
      幫手及圖」二商標，分屬不同公司行號，又非關係企業，
      實易使人混淆誤認，卻均准予註冊登記，則系爭「生活達
      人」商標與據以核駁之「生活職人及圖」商標之差異甚大
      ，實無不准予註冊之理。
  (二)被告主張：
    1.按商標「相同或近似於他人同一或類似商品或服務之註冊
      商標或申請在先之商標，有致相關消費者混淆誤認之虞者
      」，不得註冊，為商標法第23條第1 項第13款前段所明定
      。所謂有致消費者混淆誤認之虞，係指商標給予消費者的
      印象，可能致使消費者混淆而誤認商品之來源，包括誤認
      來自不同來源的商品以為來自同一來源，或者誤認二商標
      之使用人間存在關係企業、授權關係、加盟關係或其他類
      似關係。而判斷是否有混淆誤認之虞，被告公告之「混淆
      誤認之虞」審查基準（下稱審查基準），列有各項相關參
      考因素。其中商標近似及商品類似二項要素，依前揭法條
      規定為必須具備之要件。其他參酌要素則視個案中是否存
      在而為斟酌，合先敘明。
    2.本案存在之相關因素之審酌：
      (1)商標是否近似暨其近似之程度：
        商標近似係指二商標予人之整體印象有其相近之處，若
        其標示在相同或類似的商品上時，以具有普通知識經驗
        之消費者，於購買時施以普通之注意，可能會有所混淆
        而誤認二商品來自同一來源或誤認不同來源之間有所關
        聯（審查基準5.2.1 參照）。經核商標近似之判斷得就
        二商標外觀、觀念及讀音為觀察，本件原告申請註冊之
        系爭「生活達人」商標圖樣上之中文「生活達人」，與
        據以核駁之「生活職人及圖」商標圖樣上之中文「生活
        職人」相較，僅「達」與「職」一字之別之些微差異，
        以具有普通知識經驗之消費者，於購買時施以普通之注
        意，可能會有所混淆而誤認二商品來自同一來源或雖不
        相同但有關聯之來源，應屬構成近似之商標。
      (2)商品是否類似暨其類似之程度：
        商品類似係指2 個不同的商品，在功能、材料、產製者
        或其他因素上具有共同或關聯之處，如果標上相同或近
        似的商標，依一般社會通念及市場交易情形，易使商品
        消費者誤認其為來自相同或雖不相同但有關聯之來源，
        則此2 個商品間即存在類似的關係（審查基準5.3.1 參
        照）。本件申請註冊之系爭商標所指定使用之「廚房清
        潔劑…」等商品，與據以核駁商標所指定之「廚房用清
        潔劑…」商品觀念相同，如標示相同或近似的商標，依
        一般社會通念及市場交易情形，易使一般商品消費者誤
        認其為來自相同或雖不相同但有關聯之來源，則所指定
        使用之商品間應屬存在相當程度之類似關係。
    3.綜合判斷商標在圖樣近似及商品類似之程度等因素，本件
      原告申請註冊之系爭商標與所引據核駁之商標其高度之近
      似程度及指定商品間高度之類似，以具有普通知識經驗之
      消費者，於購買時施以普通之注意，可能會有所混淆而誤
      認二商品來自同一來源或雖不相同但有關聯之來源，應足
      以有致相關消費者混淆誤認之虞，自有前揭法條規定之適
      用。又原告所舉註冊第00000000號與註冊第00000000號商
      標並存案例，核其二者所指定商品性質相去甚遠，與本案
      案情實屬有別，且屬另案問題，非本案所得予以論究，併
      此指明。
　　理  由
一、按商標「相同或近似於他人同一或類似商品或服務之註冊商
    標或申請在先之商標，有致相關消費者混淆誤認之虞者。」
    不得註冊。為商標法第23條第1 項第13款本文所規定。所謂
    「有致相關消費者混淆誤認之虞」者，係指兩商標因相同或
    構成近似，致使相關消費者誤認為同一商標，或雖不致誤認
    二商標為同一商標，但極有可能誤認二商標之商品／服務為
    同一來源之系列商品／服務，或誤認二商標之使用人間存在
    關係企業、授權關係、加盟關係或其他類似關係而言。而判
    斷有無混淆誤認之虞，則應參酌商標識別性之強弱、商標之
    近似及商品／服務類似等相關因素之強弱程度、相互影響關
    係及各因素等綜合認定是否已達有致相關消費者產生混淆誤
    認之虞。
二、原告前於民國（下同）94年6 月7 日以如附圖(一)所示之「生
    活達人」商標（下稱系爭商標），指定使用於商標法施行細
    則第13條所定商品及服務分類表第3 類之地板蠟、汽車蠟、
    亮光蠟、汽車雨刷精、廚房清潔劑、地板清潔劑、皮革清潔
    劑、皮革保養油、靜電防止劑、除鏽劑、除濕劑、洗車劑、
    玻璃清潔劑、地毯清潔劑、潑水劑、去蠟劑、去蠟水商品，
    向被告經濟部智慧財產局申請註冊，經被告審查，認本件商
    標與如附圖(二)所示之據以核駁註冊第923969號「生活職人及
    圖」商標（下稱據以核駁商標）構成近似，且指定使用於同
    一或類似商品，有致相關消費者產生混淆誤認之虞，應不准
    註冊，乃以95年2 月10日商標核駁第290617號審定書為核駁
    之處分（下稱原處分）。原告不服，循序提起行政訴訟，並
    為事實欄所載各節之主張，是本件應審酌者厥為：系爭商標
    與據以核駁商標是否近似而有商標法第23條第1 項第13款規
    定之適用？
三、經查：
  (一)關於商標是否近似部分：
    1.按商標近似係指二商標予人之整體印象有其相近之處，若
      其標示在相同或類似的商品上時，以具有普通知識經驗之
      消費者，於購買時施以普通之注意，可能會有所混淆而誤
      認二商品來自同一來源或誤認不同來源之間有所關聯（審
      查基準5.2.1 參照）。商標近似之判斷得就二商標外觀、
      觀念及讀音為觀察。
    2.本件原告申請註冊之系爭「生活達人」商標，其圖樣係由
      單純橫書之中文「生活達人」所構成；而據以核駁之「生
      活職人及圖」商標，其圖樣係由橫書之中文「生活職人」
      與圖形聯合組成，比較兩者商標圖樣上皆有寓目顯然之中
      文，二者中文僅有「達」與「職」一字之差異，在觀念上
      頗為相近，以具有普通知識經驗之消費者，於購買時施以
      普通之注意，可能會有所混淆而誤認二商品來自同一來源
      或雖不相同但有關聯之來源，應屬構成近似之商標。
  (二)關於商品是否類似暨其類似之程度部分：
    1.商品類似係指2 個不同的商品，在功能、材料、產製者或
      其他因素上具有共同或關聯之處，如果標上相同或近似的
      商標，依一般社會通念及市場交易情形，易使商品消費者
      誤認其為來自相同或雖不相同但有關聯之來源，則此2 個
      商品間即存在類似的關係（審查基準5.3.1 參照）。
    2.系爭商標指定使用之「廚房清潔劑、地板清潔劑、皮革清
      潔劑、玻璃清潔劑、地毯清潔劑、潑水劑、去蠟劑、去蠟
      水…」等商品與據以核駁商標指定使用「皮革油、鞋油、
      皮鞋亮光劑、化粧品（去光水、化粧棉、清潔霜）、廚房
      （衣物、浴廁）用清潔劑」等商品中之「廚房（衣物、浴
      廁）用清潔劑」，兩者在原料、用途、功能大致相當，且
      常來自相同之產製業者，兩者商品存在高度之類似關係，
      如標示相同或近似的商標，依一般社會通念及市場交易情
      形，易使一般商品消費者誤認其為來自相同或雖不相同但
      有關聯之來源，則所指定使用之商品間應屬存在相當程度
      之類似關係。
  (三)是以，衡酌兩商標近似之程度及指定使用商品為同一或相當
    類似，實有致相關消費者對兩商標所表彰之商品，誤認為來
    自於同一來源，或誤認二商標之使用人間存在關係企業、授
    權關係、加盟關係或其他類似關係，而產生混淆誤認之虞，
    自有首揭法條規定之適用，應不准註冊。
  (四)至於原告所稱系爭商標於大陸地區申請註冊，未見有不符合
    規定情事，被告審查有所不當乙節。經核，原告所檢附者僅
    為其向大陸地區提出之商標註冊申請書，並非已獲准商標註
    冊。況在我國申請商標註冊，自仍應符合我商標法之規定，
    尚不得據該等在大陸地區申請註冊之資料，為本案應准予註
    冊之論據。
四、綜上，原告所述，要不可採，從而，被告所為核駁之處分，
    並無不法，訴願決定予以維持，亦無不合。原告徒執前詞，
    訴請撤銷，並請求被告應作成准予註冊之處分，為無理由，
    應予駁回。
五、兩造其餘攻擊防禦方法均與本件判決結果不生影響，故不逐
    一論述，併此敘明。
據上論結，本件原告之訴為無理由，爰依行政訴訟法第98條第3
項前段，判決如主文。
中　　華　　民　　國　　96　　年　　4 　　月  　24  　日
                        第二庭審判長法  官　徐瑞晃
                                    法  官  畢乃俊
                                    法　官  陳金圍
上為正本係照原本作成。
如不服本判決，應於送達後20日內，向本院提出上訴狀並表明上
訴理由，如於本判決宣示後送達前提起上訴者，應於判決送達後
20日內補提上訴理由書（須按他造人數附繕本）。
中　　華　　民　　國　　96　　年　　 4　　月　　24　　日
                                    書記官  陳可欣
